【裁判字號】    90,上易,2402
【裁判日期】    901224
【裁判案由】    違反商標法
【裁判全文】
臺灣高等法院臺中分院刑事判決          民國九十年度上易字第二四○二號
    上  訴  人  台灣台中地方法院檢察署檢察官
    被      告  乙○○
    選任辯護人  顧洪昌
右上訴人因被告違反商標法案件，不服臺灣臺中地方法院中華民國九十年九月二十六
日第一審判決（民國九十年度易字第二三八九號，起訴案號：臺灣臺中地方法院檢察
署民國九十年度偵字第六六一五號），提起上訴，本院判決如左：
    主      文
上訴駁回。
    理      由
一、原審法院檢察署檢察官公訴意旨以：乙○○於民國（下同）九十年三月三日，在
    台中市○村路○段一○六巷六九弄十四號，其經營之「台一燙金有限公司」，意
    圖欺騙他人，為不詳姓名年籍之客人印製協成興化學工業有限公司（下稱協成興
    公司）所申請註冊之如附表所示圖形、文字於化妝品之包裝盒。並於九十年三月
    二十九日在上址為警循線查獲，並扣得已印製上開圖形文字之紙張二十五張。案
    經台中市警察局第三分局報請偵辦。因認被告乙○○（以下稱被告）犯有商標法
    第六十二條第一款之罪嫌等情。
二、公訴人以訊據被告矢口否認有何被訴右揭犯罪事實，辯稱：上開物品係一不詳年
    籍之男子拿來印製，後來發現其所印製的包裝紙不合標準，就將模板載走，印製
    的就放在廢紙箱等回收車來收云云。然查：右揭事實，業據協成興公司人員甲○
    ○指述屬實，並經當場查獲之員警沈德涼於偵查中證述上開紙張係在機器旁邊所
    查獲，且該處並無廢紙箱，印好平放並無折損痕跡等語。而被告從事印刷業務，
    要回收之廢紙為數應不少，又其所稱係一周前所印製，是其公司累積一週帶回收
    之廢紙，當非僅查扣之紙張，是被告所辯係要等回收車云云，顯與事實不符。另
    被告為人印刷燙金等之物品，若係公司所使用，非個人所用，則初次交易，當會
    留下公司之名片或相關資料以供聯絡，被告卻無法提出拿來印製之人之姓名、稱
    謂、聯絡方式，被告亦稱有警覺到正常的工廠拿來委託加工，會有工作傳票等語
    。是本件與一般交易情形，顯然有可疑之處。此外，並扣有已印製協成興公司商
    標之紙張二十五張可資佐證，綜上所述，被告犯嫌堪以認定，持為論據。
三、被告於原審及本院均堅決否認有公訴人所指之犯行，辯稱：扣案之印有協成化學
    工業有限公司申請註冊商標圖樣之二十五張紙張，係一位不詳姓名年籍之男子先
    前連同模具一起拿到其所經營之工廠，請其作壓紋部分，其餘部份均非其所作，
    因試驗之結果不合要求，所以該男子未請其繼續作，而將模具帶走遺留上開紙張
    在其工廠，其經營之工廠並無印刷之設備，所以無法印刷商標圖樣，而其亦不知
    紙張上之圖樣，有侵害他人之商標專用權等語。
四、查公訴人係認被告被訴犯商標法第六十二條第一款之罪縑，然查商標法第六十二
    條第一款之規定，係以意圖欺騙他人，而有於同一商品或類似商品，使用相同或
    近似於他人註冊商標之圖樣者，為構成要件，也就是說，應有欺騙他人之意圖，
    並有使用相同或近似於他人註冊之商標圖樣於同一商品或類似商品之行為，始足
    當之；若未有使用於同一商品或類似商品，則縱有印製相同或近似於他人註冊商
    標之圖樣，仍不能論以該條款之罪。查本件雖於被告所經營之台一燙金有限公司
    廠房內扣得印製有協成公司申請註冊之商標圖樣之紙張二十五張，然查被告並未
    以之使用於該商標圖樣所指定使用之商品洗面皂、洗髮精等或類似商品等其他化
    妝品，是被告縱有印製之行為，亦不構成該條款所規定之罪。原審法院依上所述
    ，不能證明被告犯罪，應諭知被告無罪之判決，核無不當。
五、檢察官上訴意旨以：按商標法所指之「使用」，依該法第六條第一項之規定，係
    指將商標使用於商品或其包裝或容器之上，行銷國內市場或外銷而言。申言
    之，所謂商標之使用，係為表彰自己之商品，保障消費者之利益並防止仿冒，將
    商標用於商品或其包裝容器上，行銷於市面，俾購買人或使用人易於辨認，不致
    誤認為他人商品之謂。本件被告所印製之物，並非供自己所用或客戶個人使用，
    自係作為產品之包裝，以行銷於市面，才需被告印製。而被告為人印製仿冒商標
    之包裝，究其所為，有為幫助客戶將他人商標印製於自己之產品，以行銷於市面
    ，已有使一般消費者誤認係他人之嫌，故雖被告用於表張自己之產品以行銷，被
    告之行為已足以達幫助犯罪之階段。而此事實與原起訴之事實，既是同一，原審
    自應變更起訴法條而為被告幫助他人使用相同或近似他人註冊之商標圖樣。是原
    判決以被告為自行使用該商標圖像，諭知無罪判決，其適用法律自有違誤等語。
    惟查檢察官並無查獲偵辦任何正犯有前開被訴犯罪，亦未查獲扣押使用於任何化
    妝品等商品之包裝盒，而徒憑己意空泛指摘被告有為幫助客戶將他人商標印製於
    自己之產品以行銷於市面，被告之行為已足以達幫助犯罪之階段等情，經詳核非
    有理由，應予駁回。
六、據上論結：應依刑事訴訟法第三百六十八條，判決如主文。
本案經檢察官蔡振修到庭執行職務。
中      華      民      國      九十     年      十二     月    二十四  日
                                    臺灣高等法院臺中分院刑事第一庭
                                          審判長法  官  陳  紀  綱
                                                法  官  蕭  錦  鍾
                                                法  官  方  艤  駐
右正本證明與原本無異。
不得上訴。
                                                書記官  陳  麗  玉
中      華      民      國      九十     年      十二     月    二十五  日
                                                                        Ｉ


司法院資訊處製作；財團法人民間司法改革基金會備份。
